【裁判字號】    91,上訴,1319
【裁判日期】    920108
【裁判案由】    偽造貨幣
【裁判全文】
臺灣高等法院臺南分院刑事判決               九十一年度上訴字第一三一九號 Ｃ
      上  訴  人
      即  被  告  甲  ○  ○
      選任辯護人  許  雅  芬  律師
右上訴人即被告因偽造貨幣案件，不服臺灣臺南地方法院九十一年度訴字第一八九號
中華民國九十一年十月二十三日第一審判決（起訴案號：臺灣臺南地方法院檢察署九
十一年度偵字第一八０二號，移送併案：九十一年度偵字第二０五０號），提起上訴
，本院判決如左：
      主      文
原判決撤銷。
甲○○意圖供行使之用，而偽造幣券未遂，處有期徒刑貳年陸月。
扣案如附表編號一至十所示之物均沒收。
      事      實
一、甲○○基於意圖供行使偽造幣券之單一接續犯意，於民國（下同）九十年十二月
    十一日前後三日，在中華日報刊登販賣偽鈔之「１：３品質保證」廣告，並留下
    其所有之行動電話號碼0000000000號作為聯絡之用，擬以一比三即例
    如新台幣（以下同）一百元真鈔兌換三百元偽鈔之比例，交付偽鈔予不特定人，
    要求來電之人先行將現款匯入其所有在彰化銀行北台南分行之活期儲蓄存款帳戶
    ，以便兌換。甲○○於九十年十二月十六日購得電腦、印表機、掃描器等物品後
    ，旋即於同年十二月間某日，在其位於台南市○○街○段二三四巷七十六號住處
    ，以掃瞄器掃瞄一百元真鈔之正、反面圖像存入電腦，再透過列表機列印在白紙
    上之方式，接續偽造一百元偽鈔半成品（即將一百元真鈔之正、反面分別列印在
    不同白紙上）共十三張，並將其中二張一百元偽鈔半成品予以剪裁、黏貼作成成
    品，而偽造一百元幣券一張，外觀上測試尚未及與真鈔相仿，一望而知其尚非真
    幣而未遂。顏世昌、許民峰、李建德及其他不詳姓名之成年人共約十人，閱報後
    依廣告所載行動電話與甲○○聯絡後，均悉因須先行匯款始能收到偽鈔始作罷（
    顏世昌等人因均知悉係兌換偽鈔，無陷於錯誤之可能，故不另成立詐欺罪）。嗣
    經不詳姓名之人檢具前揭廣告向台灣台南地方法院檢察署檢察官檢舉後，經檢察
    官指揮台南市警察局追查，於九十一年二月八日下午五時五十一分許，在甲○○
    上開住處查獲上情，並扣得甲○○所有供犯本罪所用如附表編號三至九所示之物
    ，及其所有犯罪所得如附表編號二之半成品暨其所有供犯罪預備如附表編號十所
    示之物。
二、案經台南市警察局報告台灣台南地方法院檢察署檢察官偵查起訴暨移送併案。
      理      由
一、訊據上訴人即被告甲○○（下稱被告）固坦承有於右揭時、地刊登上開廣告及測
    試列印上開壹佰元偽鈔、並擬藉由廣告使不特定人匯款入其銀行帳戶等情，且已
    有見上開廣告共約十名民眾來電詢問詳情之事實，惟矢口否認有何偽造貨幣之犯
    行，辯稱：其剛購買電腦、掃瞄器及列表機，扣案之偽鈔半成品，係其測試掃瞄
    器所印製，至其刊登右揭廣告，係為了使該等不特定之人匯款至其帳戶內，其並
    沒有意圖供行使之用，而偽造幣券之犯意，其除測試電腦及列表機，列印紙鈔外
    尚有測試別的東西云云。
二、惟查：
（一）按偽造行為雖已實施印造，印出之百元券，其外貌與形式亦類似真幣，但因色
      澤圖樣紙張，均與真幣不同，一望而知其非真幣，故均予燒毀繼續改進中，是
      其偽造百元券之行為已經著手，尚未達於既遂程度，應以未遂犯論。又按中央
      銀行依中央銀行法第十三條第一項規定發行中華民國貨幣；又偽造之幣券，僅
      須與真幣類同，足使一般人誤信為真正之幣券，罪即成立，原不必與真幣完全
      相同。又妨害國幣懲治條例第三條第一項偽造幣券罪，並不以所偽造之幣券與
      真幣券完全相同為必要，以彩色影印方式印製幣券，外觀上足以使人誤為真鈔
      ，即已足。最高法院五十二年度台上字第七三六號、五十六年度台上字第六三
      四號、八十八年度台上字第五七七五號判決可資參酌。且中華民國貨幣，由本
      行發行之。本行發行之貨幣為國幣，對於中華民國境內之一切支付，具有法償
      效力。中央銀行法第十三條第一項、第二項亦定有明文。新台幣既為中央銀行
      所發行，自為中華民國貨幣；新台幣不得偽造、變造、故意毀損，亦不得仿造
      或販賣、公開陳列其仿造品；其硬幣並不得意圖營利予以銷毀。違者，依妨害
      國幣及其他有關規則處罰。八十九年一月二十六日公布，同年七月一日施行之
      中央銀行發行新台幣辦法第一條、第二條、第五條第一項分別定有明文。被告
      偽造新台幣自應依妨害國幣懲治條例論處。
（二）右揭以電腦模擬真鈔印製一百元偽鈔測試，尚未達與真鈔相仿，一望而知其非
      真幣等部分事實，業據被告於警訊中、偵查中及本院審理中坦承不諱（見警訊
      卷第一頁背面、第二頁、偵查卷一第四三頁背面、第四四頁、本院九十一年十
      二月六日訊問筆錄、暨審判筆錄第二頁、至第四頁），且據台南市警察局警員
      於九十一年二月八日下午五時五十一分許，於被告住處扣得附表所示之物包括
      一百元偽鈔半成品十一張，一百元偽鈔成品一張，而上開偽鈔（半成品、成品
      ）均係被告以其所購得之掃瞄器掃瞄一百元真鈔之正、反面圖像存入電腦，透
      過列表機列印在白紙上之方式印製而成，有扣案如附表編號一至十所示之物可
      稽及剪報一紙附卷可佐，並有曾打被告上開廣告電話之證人顏世昌、李建德、
      許民峰於原審到庭證實電話中人答說有偽鈔，幾比幾可以兌現，偽鈔做的有點
      像．．；當時電話對方說換假錢，幾比幾，要伊先匯錢過去，唸存摺號碼給伊
      ，並叫伊將錢匯過去，．．等語（見原審卷第五十頁、第五三頁、第九十二頁
      、第一二七頁）；被告於原審亦不否認有人打電話給伊等情（見原審卷第一三
      ０頁），足見被告確有偽造偽鈔。
（三）次查被告經警扣案之一百元偽鈔，其中一張係將二張一百元偽鈔半成品裁剪後
      ，以漿糊黏貼之方式黏貼為一張，益證被告印製上開偽鈔之目的，係要將偽鈔
      當作真鈔行使，否則何必將二張一百元偽鈔半成品黏貼為一張？以求相仿於真
      鈔。另參以被告於九十年十二月二十一日於中華日報刊登販賣偽鈔之「１：３
      品質保證」之廣告（見偵查卷他字卷第十二頁），而被告於警訊中亦供陳：「
      有客戶打電話來詢問。客戶問我是否在換偽鈔，我回答是，叫客戶要先匯錢，
      看客戶要換多少，以一比三的比例換算，如一千元真鈔就換三千元偽鈔，都無
      法作出成品，所以均沒有交易過，最後主要是看詐騙有沒錢可花用」等語（詳
      警卷第二頁），倘被告並非意圖行使偽鈔，何需刊登販賣偽鈔之廣告？又果如
      被告所言，其刊登廣告之目的僅係單純的詐騙不特定之人，其僅需於報上刊登
      廣告即可，又何需另行印製一百元之偽鈔？再觀諸被告刊登販賣偽鈔之廣告，
      隨即印製一百元之偽鈔，若謂並無供行使偽鈔之意圖，孰人能信？且有彩色列
      印之上開偽鈔一百元多達十一張半成品、成品一張在卷可稽。被告應有供行使
      偽鈔之意圖無訛。而上開成品及半成品之偽鈔外觀上雖形同真鈔，使人有誤信
      為真之虞，惟該偽鈔製造之技術粗糙，仍一望可知為非真正之幣券。除半成品
      固屬未遂外，即該黏成一張之成品亦屬一望可知之非真正幣券。是本件被告固
      已著手於偽造幣券犯罪行為之實行而危險性業已客觀化，惟被告尚在測試偽鈔
      中而不遂，應屬偽造幣券之未遂犯。
（四）又被告雖否認印製偽鈔云云，然掃瞄器係將實物之影像掃瞄入電腦，再藉印表
      機予以列印，無非係藉由其解析度及色差之感應能力將實物印製得與實物一般
      精準，故通常均會使用色彩豐富之實物以為測試，然被告卻以色彩單一之一百
      元真鈔來測試。若此，豈係測試掃瞄器之目的？是被告辯稱：以一百元真鈔來
      測試掃瞄器云云，不足採信。況若欲測試掃瞄器，列印一張即已足夠，何須反
      覆列印十餘張？且被告於原審供稱：「（如果測試掃描器，需要測試那麼多張
      ？）因為我印一百元紙鈔，外圍都有黑框線，但要掃瞄的紙鈔卻沒有黑框線，
      我想瞭解為什麼，所以反覆測試。」等語（見原審第一八六頁、審判筆錄），
      則被告倘非欲行使上開印製之偽鈔，又何需費盡心思亟欲將印製好之偽鈔半成
      品外圍之黑框線除去？矧被告並將其中二張半成品黏貼成為一張成品，被告印
      製上開偽鈔半成品之目的並非僅單純為了測試掃瞄器甚明。
（五）綜上所述，被告上開所辯，顯係臨訟卸責之詞，並無足採。本件事證已臻明確
      ，被告犯行洵堪認定，應依法論科。
三、查新台幣既屬中華民國貨幣，被告偽造新台幣自應依妨害國幣懲治條例論處，已
    如前述。又偽造之幣券，僅須與真幣類同，足使一般人誤信為真正之幣券，罪即
    成立。然是否既遂，仍須視是否技術粗糙而定，如一望可知並非真鈔，尚難遽認
    已達既遂之程度，已如上述。是核被告所為，係犯妨害國幣懲治條例條例第三條
    第一項之偽造國幣未遂罪。公訴人認係犯刑法第一百九十五條第二項、第一項之
    偽造通用貨幣未遂罪，未斟酌上開條例之規定，起訴法條尚有違誤，應予變更。
    被告著手於印製偽鈔而未遂，為未遂犯，爰依法減輕其刑。又被告測試列印新台
    幣一百元真鈔時，雖先後有多次舉動偽造印製幣券之犯行，其一次之舉動固足以
    單獨成罪，但在行為人主觀上對其各個舉動，不過為犯罪行為之一部分，無先後
    次序可分，非可獨立成罪，應為單純一罪，是被告因基於單一測試印製、偽造之
    目的接續所為，不應成立連續犯，合併說明。
四、原審以被告事證已臻明確，因予論罪科刑，固非無見，惟查（一）偽造之幣券，
    僅須與真幣類同，足使一般人誤信為真正之幣券，罪即成立。然是否既遂，仍須
    視是否技術粗糙而定，如一望可知並非真鈔，尚難遽認已達既遂之程度，原判決
    誤認被告所印製之成品尚屬粗糙已達既遂，尚有未合；（二）原判決亦就被告之
    接續測試偽造列印一百元真鈔多次，誤為連續犯，亦有未妥；（三）又被告偽造
    紙幣，足以擾亂社會金融，尚無可憫，原審遽以被告年紀尚輕誤罹重典，即認犯
    罪情狀尚堪憫恕，依刑法第五十九條予以減輕其刑，亦有未當。被告於本院否認
    妨害國幣罪指摘原判決不當，雖不足採，惟原判決既有可議，自應由本院將原判
    決撤銷改判。爰併審酌被告犯罪之動機（正直青年時期，不思以合法正當途徑獲
    得財富，竟意圖循此嚴重危害社會金融秩序之方式不勞而獲）、目的、手段、所
    生危害，及其犯罪後之態度等一切情狀，量處如主文第二項所示之刑，以資懲儆
    。又扣案如附表編號一所示偽鈔成品一張、編號二之半成品十一張，具有幣卷之
    外觀，應依妨害國幣懲治條例第六條之規定宣告沒收（參照最高法院八十八年度
    台上字第七二一八號判決）；又如附表編號三至九所示之物係供本件犯罪所使用
    ，均屬被告所有，分別應依刑法第三十八條第一項第二款之規定宣告沒收；附表
    編號十所示之物，係被告所有，且供本件犯罪預備之物，亦應依刑法第三十八條
    第一項第二款之規定宣告沒收。至附表編號十一至十三所示之物，雖係被告所有
    ，惟並非專供本件犯罪所用之物，爰不諭知沒收，併此敘明。
五、移送併案意旨（台灣臺南地方法院檢察署九十一年度偵字第二０五０號）與本案
    係同一事實，具有實質上一罪之關係，爰判決如前，附此敘明。
據上論斷，應依刑事訴訟法第三百六十九條第一項前段、第三百六十四條、第二百九
十九條第一項前段、第三百條，妨害國幣懲治條例第三條第三項、第一項、第六條，
刑法第十一條前段、第二十六條前段、第三十八條第一項第二款，罰金罰鍰提高標準
條例第一條前段，判決如主文。
本案經檢察官曾銘芳到庭執行職務。
中    華    民    國      九十二      年      一      月      八        日
                                  臺灣高等法院臺南分院刑事第三庭
                                      審判長法官  黃    崑    宗
                                            法官  葉    居    正
                                            法官  莊    俊    華
右正本證明與原本無異。
如不服本判決，應於判決送達後十日內向本院提出上訴狀，其未敘述理由者並應於提
出上訴狀後十日內向本院補提理由書（應附繕本)。
                                      法院書記官  廖    明    娟
中    華    民    國      九十二      年      一      月      二十一    日
附錄法條：
妨害國幣懲治條例第三條：
意圖供行使之用，而偽造、變造帣者，處無期徒刑或五年以上有期徒刑，得併科五千
元以下罰金。
犯前項之罪，因而擾亂金融，情節重大者，處死刑。
第一項之未遂犯罰之。
附表：
編號    物品                                          數量
一、壹佰元偽鈔成品                                    壹張
二、壹佰元偽鈔半成品                                  拾壹張
三、壹佰元真鈔                                        壹張
四、電腦主機（內含光碟機及軟碟機各壹台）              壹台
五、電腦螢幕                                          壹台
六、鍵盤                                              壹台
七、滑鼠                                              壹個
八、ＡＣＥＲ掃瞄器                                    壹台
九、ＥＰＳＯＮ列表機                                  壹台
十、影印紙                                            拾肆張
十一、0000000000行動電話ＳＩＭ卡            壹張
十二、ＭＯＴＯＲＯＬＡＶ二０八八行動電話              壹支
十三、彰化銀行北臺南分行存摺（戶名：甲○○）          壹本


司法院資訊處製作；財團法人民間司法改革基金會備份。
